【裁判字號】    96,訴,1741
【裁判日期】    970229
【裁判案由】    毒品危害防制條例
【裁判全文】
臺灣臺北地方法院刑事判決              96年度訴字第1741號
公  訴  人  臺灣臺北地方法院檢察署檢察官
被      告  乙○○
                    (現於臺灣臺北看守所羈押中)
指定辯護人  本院公設辯護人甲○○
上列被告因毒品危害防制條例案件，經檢察官提起公訴（96年度
偵字第17496號），本院判決如下：
    主      文
乙○○販賣第二級毒品，處有期徒刑玖年。扣案之第二級毒品甲
基安非他命參包（驗餘淨重貳壹點捌肆公克）併包裝袋參只均沒
收銷燬。扣案乙○○所有之電子磅秤壹台、行動電話壹支、分裝
用夾鏈袋壹批、販賣第二級毒品所得新臺幣貳萬壹仟元均沒收，
如販賣第二級毒品所得全部或一部不能沒收時，以其財產抵償之
。
    事      實
一、乙○○明知甲基安非他命係屬毒品危害防制條例所列管之第
    2 級毒品，不得販賣，竟意圖營利，於民國95年底起，以半
    兩新台幣 (下同)26,000 元之價格，先於網路即時通聯絡訂
    貨，再在其位於臺北市○○區○○街66巷37弄5號2樓之住處
    附近全家便利商店，向自稱「盧董」之真實姓名年籍不詳男
    子購得第2級毒品甲基安非他命2次供販賣及施用後，自95年
    12月間起至96年6月間止，以其所有電子磅秤1個及夾鏈袋分
    裝，並以每1小包 0.2公克甲基安非他命1,000元之代價，在
    其上址住處內販賣予丙○○; 因丙○○平均每月向乙○○購
    買毒品3000元，累計乙○○販賣丙○○第2 級毒品甲基安非
    他命4.2公克，金額為2萬1000元。嗣於同年8月23日下午1時
    55分，為警方持搜索票在其住所查獲，當場扣得供乙○○販
    賣及施用之第2 級毒品甲基安非他命3包（淨重21.84公克）
    及電子磅秤1台 (另未拆封者非乙○○所有)、與預備供販賣
    分裝用夾鏈袋1 批，以及乙○○施用安非他命所用殘渣袋30
    個、吸食工具、行動電話3具 (均含SIM 卡，其中2具與本案
    無關)及與本案無關之現金1萬5900元、帳單1張。
二、案經內政部警政署保安警察隊第三總隊第一大隊報請臺灣臺
    北地方法院檢察署檢察官偵查起訴。
    理      由
一、按被告之自白，非出於強暴、脅迫、利誘、詐欺、疲勞訊問
    、違法羈押或其他不正之方法，且與事實相符者，得為證據
    ，刑事訴訟法第156條第1項定有明文。被告乙○○於偵查中
    、本院準備程序及審理時雖辯稱：伊沒有販毒，是因為東西
    在家被搜到，警察就以販毒抓伊，怕被罵而於警詢時承認販
    毒云云（ 見偵字卷第65-66頁、第76頁反面、第77頁、本院
    卷第8 頁）。惟查，內政部警政署保安警察隊第三總隊第一
    大隊持搜索票於其住處搜索扣得之第2 級毒品甲基安非他命
    等證物，經訊問後，隨即移送臺灣臺北地方法院檢察署，檢
    察官訊問被告：「（問：警方有強迫脅迫不當取供？）答：
    沒有。」、「（問：為何要承認？）答：怕被罵。」、「（
    問：罵什麼？）答：（沈默）。」（見偵查卷第66頁）。顯
    見被告係臨訟卸責之詞，不足採信。此外，在上開警方詢問
    過程中，並無何施以強暴、脅迫、利誘、詐欺、疲勞訊問、
    違法羈押或其他不正之方法之跡象，是被告於警詢中所為之
    自白如經調查與事實相符，依法自得為證據，而有證據能力
    ，合先敘明。
二、訊據被告乙○○於本院審理時固坦承自真實年籍不詳綽號「
    盧董」之成年男子購入第2級毒品甲基安非他命2次、以及將
    之賣給丙○○每0.2公克1000元、先後7個月、每個月約3000
    元之事實; 惟矢口否認涉有何販賣第2 級毒品甲基安非他命
    之犯行，辯稱：伊所購買之甲基安非他命係供自已施用，並
    不是要販賣，且原價轉讓毒品予丙○○云云。經查：
  1.被告持有第2 級毒品甲基安非他命之事實，業據被告坦承不
    諱，且扣案之白色晶體3包（淨重21.84公克）經送內政部警
    政署刑事警察局鑑定後，確實係第2 級毒品甲基安非他命，
    此有96年9月28日刑鑑字第0960133711號鑑定書1份（見偵查
    卷第103 頁）; 此外復有內政部警政署保安警察隊第三總隊
    第一大隊搜索及扣押筆錄3紙、扣押物品目錄表2紙及扣押物
    品清單2 紙（見偵查卷第14-18頁、第192-193）在卷可稽，
    是被告確有持有第2級毒品甲基安非他命之事實。
  2.門號為0000000000號行動電話確實為被告所使用之事實，此
    由被告之姊為楊文琪，而其姊之行動電話號碼為0000000000
    號（下稱B ）此為被告所自承，且經臺北地方法院檢察署檢
    察官撥打上開電話確認無誤（見偵查卷第69頁），有於96年
    年5 月15日下午2時28分接獲0000000000號（下稱A）行動電
    話之通聯紀錄1 次，其通聯內容即為通訊監察譯文所記載「
    A：喂, 姐, 媽叫我問你, 你要載.. 去你家喔？ B：對啊。
    A：你在哪裡？ B：在路口, 在東園街這裡。A：喔, 在我們
    家這裡喔, 你已經到了喔。B：我在走路, 有什麼事嗎？A：
    沒有啦, 是媽叫我問你。 B：喔, 我等一下就到了。」（見
    偵查卷第23頁），此有內政部警政署保安警察隊第三總隊第
    一大隊依法通訊監察譯文在卷可稽，是故案外人楊文琪與門
    號為0000000000號行動電話之使用人為姊弟關係；又被告大
    伯家電話為0000000000號（下稱B ）電話，被告祖母與被告
    大伯同住之事實，為被告所自承，上開電話號碼於96年5 月
    11日凌晨3時38分與0000000000號（下稱A）行動電話之通聯
    紀錄乙次，其通聯內容即為通訊監察譯文所記載「B：喂. A
    ：喂. 阿媽. 你還在家B：阿. 你還不趕快來A：好啦. 好啦
    B：阿. 你是在做什麼 A：沒啦. 我剛才在洗澡（內容結束）
    」（見偵查卷第21頁）；及被告有向超宇公司申辦ADSL（IP
    位置218.210.46.84）（見偵查卷第68頁），並使用ADSL 玩
    網路遊戲，於96年6 月6日上午9時52分因網路遊戲無法上線
    撥打00-00000000號電話抱怨（見偵查卷第67頁 ）之事實，
    此有超宇網際網路國際股份有限公司電子郵件1 紙及通訊監
    察譯文在卷可稽；均足以佐證門號為0000000000號行動電話
    確實為被告所使用之事實。凡此均與被告於本院審理時坦承
    門號為0000000000號行動電話確為其使用之自白 (審判筆錄
    第8頁第4答)相符。
  3.證人丙○○於偵查中詰證稱：「（問：你與乙○○如何認識
    ？）答：他是我朋友的堂弟，很久以前就認識。」、「（問
    ：有無向他購買過安非他命？）答：今年（即96年）年初，
    失業後，有一次在網咖遇到他，聊天時他提到他那裡有毒品
    ，因為當時心情不好，就跟他買毒品。」、「（問：在何時
    何地？價錢？）在他家，去他家找他，他從門口拿給我，約
    一、二禮拜去跟他買1千元1小袋。」、「（問：你如何與乙
    ○○聯絡買毒品的事情？）答：用手機0000000000聯絡他的
    0000000000。」（ 見偵查卷第169-170頁）等語。另丙○○
    於本院審理時亦證稱甲基安非他命係向被告購買 (審判筆錄
    第2頁末答); 此均與被告於警詢中所坦承：安非他命是自己
    吸食或是有需要時賣給他人；電子磅秤是秤安非他命賣給他
    人用的之自白相符（ 見偵查卷第6-7頁），並有扣案之電子
    磅秤可佐。是被告確實有販賣第2 級毒品甲基安非他命給證
    人丙○○。
  4.丙○○向被告購買甲基安非他命1小袋之價格為1,000元，此
    業經丙○○於偵查中及本院審理時詰證屬實（ 偵查卷第170
    頁、審判筆錄第5頁）。被告亦自承賣給丙○○第2級毒品甲
    基安非他命每0.2公克1000元 (審判筆錄第10頁第4 答)，而
    其買入之價格為每半兩 (即18.75公克)2 萬6000元 (偵查卷
    第7頁、審判筆錄第7頁第2答); 換算後，被告買入之價格每
    公克1386元; 反之，其賣出之價格高達每公克5000元。足認
    被告確有營利之意圖，其辯稱僅原價轉讓毒品予丙○○，顯
    不足採。而被告自承每月平均賣給丙○○第2 級毒品甲基安
    非他命3000元 (審判筆錄第11頁第3答)，自95年12月底至96
    年6月間共7個月 (審判筆錄同頁末)，累計販賣2萬1000元。
  5.綜上所述，被告辯稱其購入毒品僅供自己施用及轉讓丙○○
    而未販賣，並不足採。本件事證明確，被告販賣第2 級毒品
    甲基安非他命之犯行已足認定，應依法論科。
三、核被告所為，係犯毒品危害防制條例第4條第2 項之販賣第2
    級毒品罪。其持有前開毒品之低度行為應為其販賣毒品之高
    度行為所吸收，不另論罪。又按刑法修正條文於94年2月2日
    經總統公布，並自95年7月1日起施行，其中原第56條連續犯
    規定，業經刪除，即修正後之刑法已無連續犯得論以裁判上
    一罪之情形，修正理由謂：「連續犯廢除後，對於部分習慣
    犯，例如竊盜、吸毒等犯罪，是否會因適用數罪併罰而使刑
    罰過重產生不合理之現象一節，在實務上應可參考德、日等
    國之經驗，委由學界及實務以補充解釋之方式，發展接續犯
    之概念，對於合乎接續犯或包括一罪之情形，認為構成單一
    之犯罪，以限縮數罪併罰之範圍，用以解決上述問題。」依
    其意旨，於修正刑法施行後，自應重新檢討接續犯、包括一
    罪之概念，其中屬包括一罪概念中之集合犯，係立法者在犯
    罪構成要件所描述及預設之該當行為，本身即具有不斷反覆
    實施之特性，而是否為集合犯之判斷標準，其一類型係從法
    條文義即可得知，如收集國防機密罪、收集偽造通用貨幣罪
    ，由法條所規定收集之文義，即知收集之行為具有不斷實施
    之特性；另一集合犯之類型，則係由構成要件規範目的與日
    常生活經驗之典型違犯型態，加以判斷。再按刑事法若干犯
    罪行為態樣，本質上原具有反覆、延續實行之特徵，立法時
    既予特別歸類，定為犯罪構成要件之行為要素，則行為人基
    於概括之犯意，在密切接近之一定時、地持續實行之複次行
    為，倘依社會通念，於客觀上認為符合一個反覆、延續性之
    行為觀念者，於刑法評價上，即應僅成立一罪。學理上所稱
    「集合犯」之職業性、營業性或收集性等具有重複特質之犯
    罪均屬之，例如經營、從事業務、收集、販賣、製造、散布
    等行為概念者（參照最高法院95年度臺上字第1079號判決、
    95年度臺上字第3937號判決、95年度臺上字第4686號判決 ）
    。從而，本件被告多次販賣第2 級毒品之行為，具有不斷反
    覆實施之特性，係屬集合犯行為，自應評價為法律上之一罪
    。爰審酌被告明知甲基安非他命對於人體有所危害，竟圖一
    己之私利，使人沉迷於毒癮，無法自拔，輕則戕害身心，重
    則引發更多各種犯罪，實為多種犯罪之源頭，影響國民身心
    健康及社會風氣頗深等一切情狀，量處如主文所示之刑。至
    扣案之第2級毒品甲基安非他命3 包（驗餘淨重21.84公克）
    ，其包裝袋與毒品難以完全析離，均應依毒品危害防制條例
    第18條第1 項前段之規定，宣告沒收銷燬之。另被告所有使
    用號碼為0000000000號SIM卡之行動電話1支，係供被告販賣
    毒品予丙○○時聯絡犯罪所用之物，亦應依同條例第19條第
    1項規定宣告沒收。而扣案如偵卷第51頁照片之電子磅秤1台
    ，因被告自承賣給丙○○第2級毒品甲基安非他命係以每0.2
    公克1000元之價格，然 0.2公克之微量勢必借助電子磅秤及
    使用夾鏈袋裝盛，是以本院認該電子磅秤1個及夾鏈袋1批亦
    供被告販賣毒品或預備販賣毒品犯罪之用，仍應依同條例第
    19條第1項及刑法第38條第1 項第2款規定宣告沒收。此外，
    被告販賣第2級毒品甲基安非他命予丙○○，總共向其收取2
    萬1000元已如上述，屬犯罪所得，依毒品危害防制條例第19
    條第1 項規定亦應宣告沒收，且如全部或一部不能沒收時，
    以其財產抵償之。至0000000000號SIM卡1枚非登記於被告名
    下，依法不能沒收; 而扣案其餘行動電話2支及SIM 卡2枚、
    電子磅秤1台 (未拆封者)、帳單1 張，因無證據證明係供本
    案犯罪所用; 殘渣袋30個、吸食工具，被告供稱係其施用毒
    品所用; 現金1 萬5900元部分則係被告辯稱其工作所得，雖
    檢察官提出相關銀行資料藉以證明被告並無工作收入，惟仍
    無法排除被告工作現金收入之可能性，尚無法認定與販賣毒
    品有關，故均不予宣告沒收。
四、至於起訴書所指被告販賣第2 級毒品甲基安非他命予其他不
    特定人部分，雖有監聽譯文為證，然並無其他證人證述向被
    告購買甲基安非他命之經過; 故縱使有對話，亦難認定被告
    確有販出甲基安非他命，則本院無法形成確信被告有販賣第
    2 級毒品甲基安非他命予其他不特定人。惟因上列部份與上
    述被告販賣第2 級毒品予丙○○之有罪部分，具有實質上一
    罪之關係，不另為無罪之諭知。
據上論斷，應依刑事訴訟法第299條第1項前段，毒品危害防制條
例第4條第2項、第18條第1項前段、第19條第1項，刑法第11條、
第38條第1項第2款，判決如主文。
本案經檢察官杜慧玲到庭執行職務。
中    華    民    國    97    年    2     月    29    日
                  刑事第四庭    審判長法  官  劉慧芬
                                      法  官  郭惠玲
                                      法  官  呂政燁
以上正本證明與原本無異。
如不服本判決，應於判決送達後10日內，向本院提出上訴狀。
中    華    民    國    97    年    2     月    29    日
                                      書記官  呂欣穎
附錄本案論罪科刑法條全文：
毒品危害防制條例第4條
製造、運輸、販賣第一級毒品者，處死刑或無期徒刑；處無期徒
刑者，得併科新臺幣 1 千萬元以下罰金。
製造、運輸、販賣第二級毒品者，處無期徒刑或 7 年以上有期徒
刑，得併科新臺幣 7 百萬元以下罰金。
製造、運輸、販賣第三級毒品者，處 5 年以上有期徒刑，得併科
新臺幣 5 百萬元以下罰金。
製造、運輸、販賣第四級毒品者，處 3 年以上 10 年以下有期徒
刑，得併科新臺幣 3 百萬元以下罰金。
製造、運輸、販賣專供製造或施用毒品之器具者，處 1 年以上 7
年以下有期徒刑，得併科新臺幣 1 百萬元以下罰金。
前五項之未遂犯罰之。
毒品危害防制條例第18條
查獲之第一、二級毒品及專供製造或施用第一、二級毒品之器具
，不問屬於犯人與否，均沒收銷燬之；查獲之第三、四級毒品及
製造或施用毒品之器具，無正當理由而擅自持有者，均沒入銷燬
之。但合於醫藥、研究或訓練之用者，得不予銷燬。
前項合於醫藥、研究或訓練用毒品或器具之管理辦法，由法務部
會同行政院衛生署定之。
毒品危害防制條例第19條
犯第 4 條至第 9 條、第 12 條、第 13 條或第 14 條第 1 項、
第2項之罪者，其供犯罪所用或因犯罪所得之財物，均沒收之，
如全部或一部不能沒收時，追徵其價額或以其財產抵償之。
為保全前項價額之追徵或以財產抵償，得於必要範圍內扣押其財
產。
犯第 4 條之罪所使用之水、陸、空交通工具沒收之。


司法院資訊處製作；財團法人民間司法改革基金會備份。
